臺灣嘉義地方法院民事裁定
110年度監宣字第119號
聲  請  人  蔡秀玲  


相  對  人  蔡馥名  


關  係  人  蔡淑娟  



上列聲請人聲請監護宣告事件，本院裁定如下：
    主    文
宣告蔡馥名（男，民國○○○年○月○○日生，身分證統一編號
：Ｚ○○○○○○○○○號）為受監護宣告之人。
選任蔡淑娟（女，民國○○○年○月○日生，身分證統一編號：Ｚ○○○○
○○○○○號）為受監護宣告之人蔡馥名之監護人。
指定蔡秀玲（女，民國五十九年六月廿一日生，身分證統一編
號：Ｚ○○○○○○○○○號）為會同開具財產清冊之人。
聲請程序費用由受監護宣告之人蔡馥名負擔。
    理    由
一、聲請意旨：聲請人為相對人胞姊，相對人於民國109 年間因
    中風，呈現重度身心障礙，已不能為意思表示或受意思表示
    ，或不能辨識其意思表示之效果，並有戶籍謄本、中華民國
    身心障礙證明影本為證，為此依民法第14條、第1110條、第
    1111條及家事事件法第164 條規定，聲請對其為監護之宣告
    ，並選定關係人為受監護宣告之人之監護人，暨指定聲請人
    為會同開具財產清冊之人等語。
二、對於因精神障礙或其他心智缺陷，致不能為意思表示或受意
    思表示，或不能辨識其意思表示之效果者，法院得因本人、
    配偶、四親等內之親屬、最近一年有同居事實之其他親屬、
    檢察官、主管機關、社會福利機構、輔助人、意定監護受任
    人或其他利害關係人之聲請，為監護之宣告，民法第14條第
    1 項定有明文。經本院調查結果，聲請人主張之前述事實，
    已據提出戶籍謄本及身心障礙證明為憑；又本院審驗相對人
　　之精神及心智狀況，相對人在衛生福利部朴子醫院養護中心
    照護，右手右腳偏癱，領有前述身心障礙證明，在鑑定人前
    詢問相對人之身心狀況，相對人對年籍、現在何處等相關詢
    問，均答非所問詢、喃喃自語等情，並斟酌前述醫院身心科
    醫師李政峰所為之鑑定結果認：相對人因腦中風，目前理解
    及表達能力嚴重受損，有重度失智之情形，故相對人因其心
    智缺陷，致不能為意思表示或受意思表示，或不能辨識其意
    思表示之效果等語，有110 年5 月14日勘驗筆錄、前述醫院
    精神鑑定報告書在卷可參。本院審酌前述訊問結果及鑑定意
    見，認相對人因重度失智症，答非所問，無法適切與人互動
    及表達意願，故相對人因心智缺陷，致不能為意思表示或受
    意思表示，或不能辨識其意思表示之效果。因此，聲請人聲
    請對相對人為監護之宣告，為有理由，應予准許。
三、又受監護宣告之人應置監護人。法院為監護之宣告時，應依
     職權就配偶、四親等內之親屬、最近一年有同居事實之其
    他 親屬、主管機關、社會福利機構或其他適當之人選定一
    人或 數人為監護人，並同時指定會同開具財產清冊之人。
    法院選 定監護人時，應依受監護宣告之人之最佳利益，優
    先考量受 監護宣告之人之意見，審酌一切情狀，並注意下
    列事項：受 監護宣告之人之身心狀態與生活及財產狀況。
    受監護宣告之 人與其配偶、子女或其他共同生活之人間之
    情感狀況。監護 人之職業、經歷、意見及其與受監護宣告
    之人之利害關係。 法人為監護人時，其事業之種類與內容
    ，法人及其代表人與 受監護宣告之人之利害關係，民法第1
    110條、第1111條第1  項及第1111條之1 各有明文。本件相
    對人既為監護之宣告， 已如前述，自應為其選定監護人及
    指定會同開具財產清冊之 人。經本院調查結果，相對人未
    婚、無子女，父母均已過世，聲請人為其二姊、關係人為其
    胞妹，三姊及胞弟已過世等情形，已據聲請人陳述在卷，並
    有戶籍謄本及親屬系統表附卷可憑，而關係人、聲請人為相
    對人胞妹、二姊，其表示同意擔任相對人之監護人、會同開
    具財產清冊之人，其等出具同意書同意由關係人、聲請人分
    別擔任相對人之監護人、開具財產清冊之人等情形，有同意
    書在卷可查。本院考量聲請人、關係人與相對人之手足關係
    ，均為相對人至親及其等之意願，認由關係人任相對人之監
    護人，能符合受監護宣告之人之最佳利益，選定關係人為相
    對人之監護人，並指定聲請人為會同開具財產清冊之人。
四、又依民法第1113條準用同法第1099條、第1099條之1 之規定
     ，監護開始時，監護人對於受監護人之財產，應依規定會
    同 遺囑指定、當地直轄市、縣（市）政府指派或法院指定
    之人 ，於二個月內開具財產清冊，並陳報法院；於前條之
    財產清 冊開具完成並陳報法院前，監護人對於受監護人之
    財產，僅 得為管理上必要之行為。本件關係人既任相對人
    之監護人， 其於監護開始時，對於相對人之財產，自應依
    前述規定會同 開具財產清冊之人即聲請人於二個月內開具
    財產清冊並陳報 法院，併此說明。
五、依家事事件法第164 條第2 項，裁定如主文。
中　　華　　民　　國　　110 　年　　5 　　月　　18    日
                   家事法庭     法  官　李文輝   
以上正本係照原本作成。
如不服本裁定，應於送達後10日內向本院提出抗告狀，並繳納抗
告費新台幣1,000 元。
中　　華　　民　　國　　110 　年　　5 　　月　　18　　日
                                書記官　張紜飴